臺灣臺北地方法院刑事判決　　　　　　　99年度訴字第1795號
公　訴　人　臺灣臺北地方法院檢察署檢察官
被　　　告　姚大民
選任辯護人　姚本仁律師
上列被告因毒品危害防制條例等案件，經檢察官提起公訴（99年
度偵字第12681、13247號），本院判決如下：
    主  文
姚大民明知為禁藥而轉讓，共貳罪，均累犯，各處有期徒刑陸月
。應執行有期徒刑拾月。
被訴意圖販賣而持有第一級毒品及第二級毒品部分，均無罪。
    事  實
一、姚大民前有多次違反麻醉藥品管理條例及毒品危害防制條例
    等前科：(一)於民國81年間，因違反麻醉藥品管理條例案件，
    經本院以81年度訴字第679號判決判處有期徒刑5年2 月，先
    後經臺灣高等法院及最高法院駁回上訴確定；因偽造文書及
    違反麻醉藥品管理條例等案件，經本院以81年度易字第 145
    號判決分別判處有期徒刑5月、8月，應執行有期徒刑1 年確
    定，上開2罪嗣經裁定應執行有期徒刑6年確定，自81年9 月
    18日起入監執行至84年1月14日縮短刑期第1次假釋付保護管
    束出監；(二)假釋期間，又於84年間，因違反麻醉藥品管理條
    例案件，經臺灣高等法院以84年度上訴字第6635號判決分別
    判處有期徒刑6月、2年10月，應執行有期徒刑3 年，嗣經最
    高法院以86年度臺上字第1642號判決分別駁回有期徒刑6 月
    部分之上訴確定，以及撤銷發回有期徒刑2 年10月部分，再
    經臺灣高等法院以86年度上更一字第361 號判決判處有期徒
    刑3 年，經最高法院以86年度臺上字第5710號判決駁回上訴
    確定，上開二罪嗣經裁定應執行有期徒刑3年4月確定，並自
    85年9月10日起入監執行上開第1次假釋經撤銷後所應執行之
    殘刑3年1月7日，以及上開應執行之有期徒刑3年4 月，嗣於
    89年2月23日縮短刑期第2次假釋付保護管束出監；(三)假釋期
    間，復於89年間，因違反毒品危害防制條例案件，經臺灣高
    等法院以89年度上訴字第3702號判處有期徒刑3 年確定，並
    自90年1月30日起入監執行上開第2次假釋經撤銷後所應執行
    之殘刑3年1月15日，以及上開應執行之有期徒刑3年，嗣於9
    5年8 月14日縮短刑期第3次假釋付保護管束出監，於95年11
    月18日假釋期滿，假釋未經撤銷，以已執行完畢論。詎姚大
    民明知甲基安非他命係管制藥品管理條例第3 條所指「管制
    藥品」，而列入藥事法禁藥之管理迄今並未解除，依法不得
    轉讓，竟基於轉讓禁藥第二級毒品甲基安非他命之犯意，先
    於99年5月1 日下午4時32分後某時許，在其位於臺北市○○
    區○○路2段161號7樓之3住處內，無償轉讓禁藥第二級毒品
    甲基安非他命（量雖不詳，但足供一次施用）與陳真玲施用
    ；另於99年5月25日下午3時25分前某時許，在其位於臺北市
    ○○區○○路2段161號7樓之3住處內，無償轉讓禁藥第二級
    毒品甲基安非他命（量雖不詳，但足供一次施用）予蕭明忠
    施用。
二、案經臺北市政府警察局刑事警察大隊報告臺灣臺北地方法院
    檢察署檢察官偵查起訴。
    理  由
甲、有罪部分：
壹、證據能力方面：
    按被告以外之人於審判外之陳述，雖不符刑事訴訟法第 159
    條之1至第159條之4 之規定，而經當事人於審判程序同意作
    為證據，法院審酌該言詞陳述或書面陳述作成時之情況，認
    為適當者，亦得為證據；當事人、代理人或辯護人於法院調
    查證據時，知有第159條第1項不得為證據之情形，而未於言
    詞辯論終結前聲明異議者，視為有前項之同意，刑事訴訟法
    第159條之5定有明文。本件檢察官、被告姚大民及其辯護人
    於本院審判程序時，就本判決所引用其他審判外之言詞或書
    面陳述均不爭執其證據能力（見本院卷第49頁），或未於言
    詞辯論終結前聲明異議，本院審酌該等具有傳聞證據性質之
    證據，其取得過程並無瑕疵，與待證事實具有關聯性，證明
    力非明顯過低，以之作為證據係屬適當，認俱得為證據。
貳、實體方面：
一、訊據被告對其分別於上開時、地無償轉讓第二級毒品甲基安
    非他命予陳真玲及蕭明忠之事實均坦承不諱（見本院卷第48
    頁反面及第72頁），核與證人蕭明忠及陳真玲中之證述相符
    （見臺灣臺北地方法院檢察署99年度偵字第12681號卷第150
    頁及第154 頁），足徵被告任意性自白與事實相符，事證明
    確，被告犯行堪以認定，應予依法論科。
二、按甲基安非他命為第二級毒品，並經行政院衛生署於75年 7
    月11日以衛署藥字第597627號重申公告禁止使用在案，迄未
    變更，仍應認屬藥事法第22條第1項第1款所列之禁藥，有該
    署97年8月21日衛藥字第0970037760 號函可參。再藥事法所
    規範者，係藥事之管理；所稱藥事，並非僅止於藥物（指藥
    品及醫療器材），尚包括藥商、藥局及其有關之事項，此觀
    該法第1條、第4條之規定自明。而毒品未必係經公告之禁藥
    ，禁藥亦未必為毒品，亦有上揭行政院衛生署函可資參照。
    故毒品危害防制條例與藥事法二者，並無必然之特別法與普
    通法關係。是除轉讓之甲基安非他命，其數量達行政院依毒
    品危害防制條例第8條第6項規定所訂定之標準，經依法加重
    該條第2項之法定刑後，較藥事法第83條第1項之法定刑為重
    之情形外，因藥事法第83條第1項係於93年4月21日修正公布
    ，同年月23日施行，為毒品危害防制條例第8條第2項之後法
    ，且為重法，自應優先適用藥事法處斷（最高法院97年度臺
    非字第397號判決意旨參照）。核被告所為，係犯藥事法第8
    3條第1項之轉讓禁藥罪。被告轉讓前持有甲基安非他命之低
    度行為，為轉讓之高度行為吸收，均不另論罪。被告有如事
    實欄所載之前科，有臺灣高等法院被告前案紀錄表在卷可查
    ，其於受有期徒刑執行完畢後5 年內，故意再犯本案有期徒
    刑以上之罪，均為累犯，均應依刑法第47條第1 項之規定，
    加重其刑。被告所犯上開2 罪，犯意各別，行為互殊，應分
    論併罰。爰審酌被告明知第二級毒品即禁藥甲基安非他命均
    足以殘害人之身體健康，竟仍非法轉讓第二級毒品即禁藥甲
    基安非他命予他人施用，危害社會治安及國民健康甚深，然
    犯後尚能坦承犯行，態度非差，兼衡其犯罪之動機、目的、
    手段、智識程度等一切情狀，分別量處如主文所示之刑，並
    定其應執行之刑。末查，被告無償轉讓之禁藥甲基安非他命
    ，已因陳真玲及蕭明忠當場施用完畢而不存在，不另諭知沒
    收。其餘扣案物品並無證據證明與被告轉讓甲基安非他命之
    犯行有關，應退由檢察官為適法之處理，併此敘明。
乙、無罪部分：
一、公訴意旨略以：被告明知海洛因、甲基安非他命分別係毒品
    危害防制條例所規定之第一、二級毒品，依法不得意圖販賣
    而持有，竟於99年5月22日下午3時許，在臺北縣三重市（已
    改制為新北市三重區）忠孝橋堤防旁某處，向真實姓名年籍
    不詳綽號「勇仔」之男子，以新臺幣（下同）3 萬元之價格
    ，購入第一級毒品海洛因2 錢（7.2公克）、5,000元之價格
    購入第二級毒品安非他命5 公克而持有之。嗣意圖販賣第一
    級毒品海洛因及第二級毒品甲基安非他命，旋將上揭購入之
    第一級毒品海洛因摻糖稀釋，分裝成1.8公克3包、0. 45 公
    克6包、0.1公克24包、0.7公克1包等共34包小量等量包裝及
    第二級毒品甲基安非他命分裝成1公克4包、0.3公克1包、0.
    04公克1包等共6包小量等量包裝，藏放在其位於臺北市○○
    區○○路2段161號7樓之3住處內，因認被告涉犯毒品危害防
    制條例第5條第1項及第2 項之意圖販賣而持有第一級毒品海
    洛因及第二級毒品甲基安非他命罪嫌等語。
二、按犯罪事實應依證據認定之，無證據不得認定犯罪事實，又
    不能證明被告犯罪者，應諭知無罪之判決，刑事訴訟法第15
    4條、第301條第1 項前段分別定有明文。次按認定犯罪事實
    所憑之證據，雖不以直接證據為限，間接證據亦包括在內，
    然而無論直接證據或間接證據，其為訴訟上之證明，須於通
    常一般之人均不致有所懷疑，而得確信其為真實之程度者，
    始得據為有罪之認定，倘其證明尚未達到此一程度，有合理
    之懷疑存在而無從使事實審法院得有罪之確信時，即應由法
    院為諭知被告無罪之判決，最高法院76年臺上字第4986號判
    例意旨可資參照。再按刑事訴訟法第161條已於91年2月8 日
    修正公布，其第1 項規定：檢察官就被告犯罪事實，應負舉
    證責任，並指出證明之方法。因此，檢察官對於起訴之犯罪
    事實，應負提出證據及說服之實質舉證責任。倘其所提出之
    證據，不足為被告有罪之積極證明，或其指出證明之方法，
    無從說服法院以形成被告有罪之心證，基於無罪推定之原則
    ，自應為被告無罪判決之諭知，最高法院亦著有92年臺上字
    第128號判例意旨可資參照。
三、公訴人認被告涉犯本件意圖販賣而持有第一級毒品海洛因及
    第二級毒品甲基安非他命之犯行，無非係以被告之供述、證
    人廖鵬程、巫建明於偵查中之證述（見同上偵卷第165 頁至
    第166頁、第125頁至第126頁）、證人廖鵬程於99年4月2 日
    10時2分、99年4月11日晚上7時7分及證人巫建明於99年4 月
    17日9時14分、同日9時39分、9 時47分分別撥打被告行動電
    話之監聽譯文（見同上偵卷第53頁至第54頁、第57頁）、及
    扣案之第一級毒品海洛因34包（驗餘淨重共10.99 公克）、
    第二級毒品安非他命6 包（驗餘淨重共4.22公克）、電子磅
    秤1台、行動電話3支（含號碼0000000000、0000000000、00
    00000000號SIM卡）及現金13萬9,300元、法務部調查局濫用
    藥物實驗室99年6月15日調科壹字第09923012930號鑑定書、
    臺北市政府警察局99年6月7 日北市鑑毒字第132號鑑驗通知
    書各1 份（見同上偵卷第129頁至第130頁）等，為其主要論
    據。
四、證據能力方面：
    被告對於公訴人所提之供述證據資料及以下本院作為判斷依
    據之各項供述證據資料，均同意或不爭執其證據能力，本院
    審酌該等言詞供述及書面作成時之情況認為適當，均無不宜
    作為證據之情事，依刑事訴訟法第159條之5規定，均得作為
    證據。
五、實體方面：
    訊據被告坦承其有於上開時、地向綽號「勇仔」之男子，以
    3萬元購入第一級毒品海洛因2錢（7.2公克）、5,000元之價
    格購入第二級毒品甲基安非他命5 公克，並將上揭購入之第
    一級毒品海洛因摻糖稀釋，分裝成1.8公克3 包、0.45公克6
    包、0.1公克24包、0.7公克1 包等共34包小量等量包裝等情
    ，惟堅詞否認有何意圖販賣而持有上開毒品之犯行，辯稱：
    其並無販賣之意圖，扣案之毒品均係自用，分裝海洛因是為
    吸食方便，摻糖是為增加香味，且揮發時間較慢可施用較久
    ，甲基安非他命買來即是如此等語。經查：
  (一)被告購入上開第一級毒品海洛因及第二級毒品甲基安非他命
    ，並將海洛因摻糖稀釋分裝等情，業據被告坦承不諱，且有
    扣案之上開毒品、電子磅秤可佐，並有上開鑑定書及鑑驗通
    知書在卷可憑，該情固堪認定，惟被告否認其有販賣之意圖
    辯稱扣案之毒品均係自用，則僅憑被告之供述、上開扣案之
    毒品、電子磅秤，及鑑定書及鑑驗通知書，尚不足認定被告
    係因意圖販賣而持有該等扣案之毒品。
  (二)公訴人雖另執證人廖鵬程、巫建明於偵查中之證述、證人廖
    鵬程於99年4月2日10時2分、99年4月11日晚上7時7分及證人
    巫建明於99年4月17日9時14分、39分、47分許分別撥打被告
    行動電話之監聽譯文，主張被告有販賣之意圖。惟所謂意圖
    販賣而持有第一級毒品或第二級毒品，係指非以營利售賣意
    圖而販入，或因其他原因而持有，嗣起意圖利售賣，尚未著
    手於賣出行為，始成立意圖販賣而持有第一級或第二級毒品
    罪責。而證人廖鵬程於偵查中僅證稱0000000000號行動電話
    門號為其所持用，及監聽譯文中所稱「硬的」係指安非他命
    等語，證人巫建明亦僅證稱0000000000號行動電話門號為其
    所持用一情，且上開譯文之監聽時間為99年4月2日、11日及
    17日，均發生於被告購入上開海洛因及甲基安非他命時間即
    99年5 月22日之前，均不足作為被告於販入後有起意圖利售
    賣之判斷基礎。另公訴人既認被告意圖販賣而持有上開毒品
    ，顯係認被告尚未著手於賣出行為，則扣案之現金，亦難作
    為認定被告涉販該罪之依據。
  (三)綜上，依公訴人所提證據，均不足為被告不利之認定。本院
    另審酌上開扣案之毒品數量非鉅，且被告經警採集尿液檢體
    送驗後，結果確呈安非他命、甲基安非他命、嗎啡及可待因
    陽性反應，有台灣尖端先進生技醫藥股份有限公司99年6月7
    日濫用藥物檢驗報告在卷可稽（見同上偵卷第137 頁），則
    被告辯稱扣案之毒品係為自用，洵非無據，尚堪採信。
六、綜上所述，本件依公訴人所提證據，尚不足認定被告有意圖
    販賣而持有上開海洛因及甲基安非他命之犯行，本院認尚未
    達於通常一般之人均不致有所懷疑之有罪確信心證，基於無
    罪推定之原則，自不能為被告有罪之認定。此外，復查無其
    他積極證據足資證明被告確有公訴人所指該部分之犯行，揆
    諸首開說明，本件犯罪尚屬不能證明，應為被告無罪之諭知
    ，以昭審慎。
據上論斷，應依刑事訴訟法第299條第1項前段、第301條第1項前
段，藥事法第83條第1項，刑法第11條前段、第47條第1項、第51
條第5款，判決如主文。
本案經檢察官黃碧玉到庭執行職務。
中    華    民    國   100    年    1     月    27    日
                  刑事第十四庭  審判長法  官  吳冠霆
                                      法  官  李殷君
                                      法  官  賴武志
以上正本證明與原本無異。
如不服本判決應於收受送達後10日內向本院提出上訴書狀，並應
敘述具體理由；其未敘述上訴理由者，應於上訴期間屆滿後20日
內向本院補提理由書（均須按他造當事人之人數附繕）「切勿逕
送上級法院」。
                                      書記官  劉麗英
中    華    民    國   100    年    1     月    27    日
附錄本案論罪科刑法條全文
藥事法第83條
明知為偽藥或禁藥，而販賣、供應、調劑、運送、寄藏、牙保、
轉讓或意圖販賣而陳列者，處7年以下有期徒刑，得併科新臺幣5
百萬元以下罰金。
犯前項之罪，因而致人於死者，處7年以上有期徒刑，致重傷者
，處3年以上12年以下有期徒刑。
因過失犯第1項之罪者，處2年以下有期徒刑、拘役或科新臺幣30
萬元以下罰金。
第1項之未遂犯罰之。